【裁判字號】    91,易,2011
【裁判日期】    920327
【裁判案由】    竊盜等
【裁判全文】
臺灣桃園地方法院刑事判決                        九十一年度易字第二一一號
    公  訴  人  臺灣桃園地方法院檢察署檢察官
    被      告  甲○○
右列被告因竊盜等案件，經檢察官提起公訴（九十一年度偵字第一八七０一號），本
院判決如左：
    主    文
甲○○共同損壞公務員職務上掌管之物品，處有期徒刑伍月，如易科罰金，以參佰元
折算壹日。
    事    實
一、甲○○前因違反肅清煙毒條例案件，經臺灣板橋地方法院於八十三年六月三十日
    以八十二年重訴字第三一號判決判處有期徒刑三年六月確定，於八十六年一月三
    日縮短刑期假釋，縮短刑期期滿日期為八十六年三月十六日，未經撤銷假釋，未
    執行之刑，以已執行論，不構成累犯。
二、緣丙○○（本案業已審結）於民國九十一年十月八日下午四時許，在桃園縣桃園
    市○○路八二號前，以其所有自備鑰匙竊取乙○○所有之車號ＪＴＴ─八九一號
    機車，得手後留供己用，嗣經警於同年十月八日下午四時許在同市○○路七二號
    前查獲後逮捕，並扣得賴某所有之機車鑰匙一支，而為依法逮捕之犯人後，經警
    帶回桃園縣警察局桃園分局青溪派出所（下稱青溪所）並為其雙手、雙腳分別戴
    上清溪所員警職務掌管之手銬及腳鐐物品。丙○○竟趁青溪所戒備鬆弛之際，掙
    脫腳鐐附於牆壁上鐵條一端，戴著手銬、腳鐐脫逃，並搭乘不詳姓名之計程車司
    機駕駛之計程車前往同市○○路與大原街口，斯時業已脫離公力拘束與監督，在
    車上並向該名司機借用電話電請甲○○駕駛所有之Ｗ四─五○七六號自小客車前
    往上址，甲○○依約前往，明知丙○○為依法逮捕之脫逃人，竟基於藏匿人犯之
    犯意，先將丙○○自躲藏之巷道內藏匿於其所有之前開自小客車內，為使丙○○
    便於藏匿，二人謀議至五金行購買油壓剪剪斷手銬、腳鐐，二人遂共同基於損壞
    公務員職務上掌管物品之犯意聯絡，甲○○駕車搭載丙○○前往桃園縣桃園市○
    ○路某五金行，甲○○下車進入五金行購得油壓剪上車，丙○○以油壓剪剪斷損
    壞身上之手銬及腳鐐後，將該油壓剪隨意丟棄於路邊，甲○○並駕車搭載丙○○
    至其位於台北縣鶯歌鎮○○街六十巷二號住處藏匿，於同日下午八時許駛至甲○
    ○上址住處地下室，為警循線當場查獲。
二、案經桃園縣警察局桃園分局報告台灣桃園地方法院檢察署檢察官偵查起訴。
    理    由
一、訊據被告甲○○對於右揭犯罪事實如何將被告丙○○藏匿於其駕駛之自小客車，
    如何與被告丙○○謀議至五金行購買油壓剪，由被告丙○○以油壓剪剪斷手銬及
    腳鐐等情不諱，經核與被告丙○○供述之情節相符，此外，復有損壞手銬、腳鐐
    之相片正本及影本各二張，並有扣案與被告丙○○共同損壞之手銬及腳鐐各一副
    等扣案可資佐證，被告自白與事實相符。是本件被告事證明確，犯行洵堪認定。
二、核被告所為係犯刑法第一百六十四條第一項之藏匿人犯罪、同法第一百三十八條
    之損壞公務員職務上掌管物品罪。公訴人認被告損壞手銬及腳鐐藉以便利脫逃之
    行為，應論以刑法第一百六十二條第一項後段之便利脫逃罪，惟按刑法第一百六
    十二條第一項所稱「依法逮捕拘禁之人」，係指依據法律拘束其身體行動之自由
    ，而置諸公權力監督之下之人而言（最高法院八十六年度台上字第一九七三號判
    決參照），查被告甲○○接到被告丙○○電話往桃園縣桃園市○○路與大原街口
    時，係被告丙○○趁青溪所戒備鬆弛之際，掙脫腳鐐附於牆壁上鐵條一端，戴著
    手銬、腳鐐脫逃，並搭乘不詳姓名之計程車司機駕駛之計程車前往同市○○路與
    大原街口，並在計程車上向司機借用行動電話打電話給被告甲○○，而後在上址
    計程車停車處等候被告甲○○，被告丙○○斯時業已脫離公力拘束與監督，依照
    上開最高法院判決意旨，被告丙○○並非刑法第一百六十二條第一項所稱「依法
    逮捕拘禁之人」，故公訴人所認被告應論以刑法第一百六十二條第一項之便利脫
    逃罪容有誤會，惟起訴事實關於損壞警員公務員職務上掌管手銬、腳鐐之事實相
    同，爰依法變更起訴法條，併予敘明。被告甲○○與被告丙○○就上開所犯損壞
    公務員職務上掌管物品罪間，有犯意聯絡及行為分擔，為共同正犯。又被告甲○
    ○損壞手銬、腳鐐之目的在於便於藏匿人犯，是其所犯藏匿人犯罪與損壞公務員
    職務上掌管物品罪間，有方法、目的之牽連關係，應從一重之損壞公務員職務上
    掌管物品罪處斷。爰審酌被告犯罪之動機、目的、犯罪之手段、犯人之生活狀況
    、品行、智識程度、犯罪所生之危險、犯罪後坦承犯行態度良好等及其他一切情
    狀，判處如主文所示之刑，並諭知易科罰金之折算標準。被告損壞手銬、腳鐐之
    油壓剪，係被告甲○○至五金行購得，而屬其所有，然被告丙○○剪斷手銬、腳
    鐐後即將之丟棄於路邊等情，業據被告甲○○供承在卷，爰不予宣告沒收，附此
    敘明。
據上論斷，應依刑事訴訟法第二百九十九條第一項前段、第三百條，刑法第二十八條
、第一百六十四條第一項、第一百三十八條、第五十五條、第四十一條第一項前段，
罰金罰鍰提高標準條例第一條前段、第二條，判決如主文。
本案經檢察官陳志全到庭執行職務
中      華      民      國    九十二    年      三      月    二十七    日
                                臺灣桃園地方法院刑事第六庭
                                      法  官  黃永定
右正本證明與原本無異。
如不服本判決，應於判決送達後十日內，向本院提出上訴狀。
                                      書記官  邱仲騏
中      華      民      國    九十二    年      三      月    二十七    日
附論罪科刑依據之法條：刑法第一百六十四條第一項、第一百三十八條
刑法第一百六十四條
藏匿犯人或依法逮捕拘禁之脫逃人或使之隱避者，處二年以下有期徒刑、拘役或五百
元以下罰金。
意圖犯前項之罪而頂替者，亦同。
刑法第一百三十八條
毀棄、損壞或隱匿公務員職務上掌管或委託第三人掌管之文書、圖畫、物品，或致令
不堪用者，處五年以下有期徒刑。


司法院資訊處製作；財團法人民間司法改革基金會備份。
